臺灣高等法院臺中分院刑事裁定　　　　　100年度聲字第651號
聲　請　人
即　被　告　吳哲銘
選任辯護人　楊振裕律師（法律扶助）
上列聲請人即被告因強盜案件（本院99年度上訴字第2105號；原
審案號：臺灣南投地方法院98年度訴字第78號；偵查案號：臺灣
南投地方法院檢察署97年度偵字第4373號），聲請具保停止羈押
，本院裁定如下：
    主  文
聲請駁回。
    理  由
一、聲請人即被告吳哲銘（下稱被告）因強盜案件，前經臺灣南
    投地方法院以98年度訴字第78號案件審理，認有刑事訴訟法
    第101條第1項第2、3款有事實足認為有湮滅、偽造、變造證
    據或勾串共犯或證人之虞及所犯為死刑、無期徒刑或最輕本
    刑為5年以上之罪之情形，非予羈押，顯難進行審判，有羈
    押之必要而執行羈押。經原審判決後，被告不服，上訴於本
    院經接押在案。
二、聲請意旨略以：依刑事訴訟法第101條之2規定，雖有同法第
    101條第1項或第101條之1第1項各款所定情形，而無羈押之
    必要者，得命具保、責付或限制住居。被告所涉雖係強盜罪
    ，然並無逃亡之虞，亦無其他足以影響刑事訴訟程序進行之
    事由，顯然欠缺羈押之必要性。又依大法官釋字第653、654
    號解釋意旨，羈押係拘束刑事被告身體自由，並將其收押於
    一定處所之強制處分，限制其人身自由，將使被告與家庭、
    社會及職業生活隔離，非特予其心理上造成嚴重打擊，對其
    名譽、信用等人格權之影響亦甚重大，係干預人身自由最大
    之強制處分，自僅能以之為保全程序之最後手段，允宜慎重
    從事，其非確已具備法定要件且認有必要者，當不可率然為
    之。而本案訴訟進行程度已詰問完畢，相關事證亦調查結束
    ，應無使案情晦暗之危險，即無非予羈押，顯難進行追訴、
    審判之羈押必要性。被告涉案係一時失慮，受友人蠱惑，以
    致誤觸法網，經羈押至今多日，內心深感悔悟，因想念家人
    ，心急如焚，無法安心執行，盼能具保停止羈押，被告定當
    隨傳隨到，不敢違誤等語。
三、按被告經法官訊問後，認為犯罪嫌疑重大，而有逃亡或有事
    實足認為有逃亡之虞者，或所犯為死刑、無期徒刑或最輕本
    刑為5年以上有期徒刑之罪者，非予羈押，顯難進行審判，
    得羈押之，刑事訴訟法第101條第1項第1、3款定有明文。而
    所謂之羈押，乃拘禁被告之強制處分，其目的係在於保全證
    據、確保刑事訴訟程序之進行及刑罰權之執行。是被告經法
    官訊問後，究竟有無刑事訴訟法第101條第1項各款之情形，
    均屬事實問題，法院應按訴訟之程度，卷證資料及其他一切
    情事斟酌之。次按刑事訴訟法第101條第1項第3款規定之羈
    押，係因被告所犯為死刑、無期徒刑或最輕本刑為5年以上
    有期徒刑之罪者，其可預期判決之刑度既重，該被告為規避
    刑罰之執行而妨礙追訴、審判程序進行之可能性增加，國家
    刑罰權有難以實現之危險，該規定旨在確保訴訟程序順利進
    行，使國家刑罰權得以實現，以維持重大之社會秩序及增進
    重大之公共利益，其目的洵屬正當。又基於憲法保障人民身
    體自由之意旨，被告犯上開條款之罪嫌疑重大者，仍應有相
    當理由認為其有逃亡、湮滅、偽造、變造證據或勾串共犯或
    證人等之虞，法院斟酌命該被告具保、責付或限制住居等侵
    害較小之手段，均不足以確保追訴、審判或執行程序之順利
    進行，始符合該條款規定，非予羈押，顯難進行追訴、審判
    或執行之要件，此際羈押乃為維持刑事司法權有效行使之最
    後必要手段，於此範圍內，尚未逾越憲法第23條規定之比例
    原則，符合司法院釋字第392號、第653號、第654號解釋意
    旨，與憲法第8條保障人民身體自由及第16條保障人民訴訟
    權之意旨，尚無違背（司法院大法官會議釋字第665號解釋
    參照）。再按法院為羈押之裁定時，並非在行被告有罪、無
    罪之調查，其本質上係屬為保全被告使刑事訴訟程序得以順
    利進行，或為保全證據，或為擔保嗣後刑之執行程序，或為
    防被告反覆施行同一犯罪，而對被告實施剝奪其人身自由之
    強制處分，應僅就形式上之證據判斷被告犯罪嫌疑是否重大
    ，有無羈押原因及羈押之必要性，尚不適用訴訟上之嚴格證
    明原則，故認定羈押被告之原因是否存在時，僅就被告是否
    犯罪嫌疑重大，有無刑事訴訟法第101條、第101條之1所定
    情形為必要之審酌。
四、經查，被告因犯強盜案件，前經檢察官起訴並經臺灣南投地
    方法院以98年度訴字第78號審理終結後，認定被告犯加重強
    盜罪而判處有期徒刑8年6月，被告不服，上訴於本院，有臺
    灣高等法院被告前案紀錄表在卷可憑；被告所涉犯之加重強
    盜罪，法定刑為7年以上有期徒刑之罪，本院因認被告有刑
    事訴訟法第101條第1項第1、3款羈押原因及羈押必要性，而
    接續執行羈押。被告雖聲請具保停止羈押，惟審酌被告已受
    重刑之諭知，足認其犯罪嫌疑確屬重大，且其所犯係屬重罪
    ，重罪則經常伴有逃亡之高度可能，此係趨吉避凶、脫免刑
    責之基本人性，再觀之本件案發後，被告並未主動到案接受
    偵辦，係因其嗣後又另犯搶奪等罪，為警查獲後始被羈押到
    案，難認有何真誠悔悟之意，衡諸上情，被告逃匿以規避將
    來審判程序及刑罰執行之可能性甚高。再者，被告所提上訴
    ，業經本院判決上訴駁回在案，隨本案訴訟程序已進行至二
    審程序終結，更接近至確定之程度後，被告逃亡之可能性即
    日益昇高，仍有逃亡之虞，故有確保將來執行程序進行之必
    要性。被告聲請意旨雖稱涉案係一時失慮，受友人蠱惑，以
    致誤觸法網，經羈押多日，內心深感悔悟，若具保停止羈押
    ，必隨傳隨到云云，惟權衡國家刑事司法權之有效行使、社
    會秩序及公共利益、被告人身自由之私益與防禦權受限制之
    程度，認對被告維持羈押處分尚屬適當、必要，合乎比例原
    則，被告仍有繼續羈押之必要，亦不因具保而使羈押原因消
    滅，本件聲請具保停止羈押，自難准許，應予駁回。
五、據上論結，應依刑事訴訟法第121條第1項，裁定如主文。
中    華    民    國   100    年    4     月    11    日
            刑事第二庭    審判長法  官  邱  顯  祥
                                法  官  姚  勳  昌
                                法  官  張  國  忠
以上正本證明與原本無異。
如不服本裁定，得於收受送達後5日內向本院提出抗告書狀(須附
繕本)。
                                書記官  卓  佳  儀
中    華    民    國   100    年    4     月    11    日